臺灣臺東地方法院民事裁定　　　　　　　　96年度抗字第12號
抗　告　人　甲○○
代　理　人　丙○○
上列抗告人因被繼承人乙○○○○○遺產繼承事件，對於民國96
年6 月22日本院96年度聲繼字第15號所為裁定提起抗告，本院裁
定如下：
    主  文
原裁定廢棄。
抗告人聲明繼承被繼承人江凱（男，民國七年一月五日出生，身
分證字號：Ｚ000000000號，生前最後住所：臺東縣東
河鄉興昌村二十鄰農場四十五號）在臺灣地區之遺產，准予備查
。
聲請及抗告程序費用由被繼承人江凱遺產負擔。
    理  由
一、抗告人於原法院聲明意旨略以：被繼承人江凱又名江明忠，
    係於民國7年1月5日出生，於94年2月28日死亡，其死亡後在
    臺灣地區留有遺產，聲明人甲○○又名江明書，為江凱在大
    陸地區之胞弟，對江凱遺產有繼承權，爰依臺灣地區與大陸
    地區人民關係條例第66條規定，向原法院為聲請繼承之意思
    表示等語。
二、原法院裁定意旨略以：經依職權向行政院國軍退除役官兵輔
    導委員會臺東縣榮民服務處、臺東縣後備指揮部及國防部陸
    軍司令部函調被繼承人生前遺留之資料及軍籍資料核對結果
    ，認與抗告人提出之親屬系統表上記載江凱共有3 名兄弟且
    無孫子女等情不合。此外，抗告人雖另提出往來書信1 紙供
    參，然遍觀該書信全文，亦無從得悉被繼承人與抗告人有何
    親屬關係。是以，抗告人是否確為在大陸地區之胞弟，顯有
    疑義，而抗告人復未能提出其他證據證明其與被繼承人之關
    係，尚難僅以抗告人所提之書證即認其主張為真正，從而抗
    告人所為之遺產繼承之表示，於法尚非有據，而駁回其為遺
    產繼承之意思表示。
三、抗告意旨略以：臺東縣榮民服務處之「單身榮民親屬關係表
    」以及國防部陸軍司令部之「陸軍軍籍卡」內容有誤：(1)江
    通其係抗告人之子，江通勤係被繼承人之大哥江國成之子，
    即被繼承人之姪兒，並非被繼承人之長孫及次孫。又江通其
    為西元1951年2月7日生，江通勤係西元1940年8月4日生，江
    通其比江通勤小了11歲，豈有江通其是長孫，而江通勤是次
    孫之理，由此足證，上開親屬關係表上之記載，確實有誤。
    (2)抗告人確係被繼承人之弟，此有抗告人之常住人口登記表
    可證，其上載明「甲○○，曾用名江明書，父親江甫熬，母
    江劉氏」，均與被繼承人戶籍謄本之資枓相符。且被繼承人
    於政府開放大陸探親時，曾書立信件回大陸老家，亦載明「
    甫熬父親大人及國成老哥、明書小弟」，亦可證明抗告人確
    係被繼承人之弟，是抗告人聲明繼承被繼承人在臺之遺產，
    自應准許。詎原審裁定駁回，顯有不當，爰依法提出抗告，
    請求廢棄原裁定等語。
四、按抗告法院認抗告為有理由者，應廢棄原裁定，自為裁定，
    必要時得命原法院或審判長更為裁定，非訟事件法第46條準
    用準用第492條第2項定有明文。次按大陸地區人民繼承臺灣
    地區人民之遺產，應於繼承開始起3 年內以書面向被繼承人
    住所地之法院為繼承之表示，逾期視為拋棄其繼承權，臺灣
    地區與大陸地區人民關係條例第66條第1 項亦定有明文。再
    按遺產繼承人，除配偶外，依左列順序定之：(1)直系血親卑
    親屬。(2)父母。(3)兄弟姐妹。(4)祖父母，民法第1138條亦有
    明文規定。
五、經查：
（一）被繼承人與江通其之往來書信中，被繼承人稱江通其為「
      通其姪兒」，署名為「伯父江明忠（化名江凱），此有抗
      告人提出之信封及信紙各1 紙在卷可稽（見本審卷第8、9
      頁）；參以江通其之常住人口登記表，記事欄記載「父親
      為甲○○（曾用名江明書）健在，母親李桂英已去逝」；
      江通勤之常住人口登記表則記載「父親為國成、母親宋秀
      英已去逝」，亦有經財團法人海峽交流基金會驗證之江通
      其、江通勤常住人口登記表附卷（見本審卷第35至43頁）
      ，且上開登記表中記載，江通其為西元1951年2月7日生，
      江通勤係西元1940年8月4日生，江通其較江通勤年少11歲
      ，則上開親屬關係表記載2 人分別為長孫、次孫之順序顯
      與事實不符合，足認上開親屬關係表尚難遽採為認定被繼
      承人親屬關係之依據。
（二）再者，抗告人提出經財團法人海峽交流基金會驗證之抗告
      人常住人口登記表，記事欄記載「甲○○，曾用名江明書
      父親江甫熬，母親江劉氏已去逝」（見本審卷第44至47頁
      ），核與卷附之被繼承人戶籍謄本上記載之父母親姓名相
      符（見原審卷第6 頁）。而被繼承人寄與家人之書信中，
      依序稱呼江甫熬為「甫熬父親大人」，江國成為「國成老
      哥」，抗告人係「明書小弟」，有抗告人所提出之信封及
      信紙各1 紙在卷足憑（見原審卷第15、16頁），倘抗告人
      與被繼承人無任何親屬關係，自無同時與被繼承人之父兄
      並列於該信之上之理。是抗告人主張與被繼承人為兄弟關
      係，堪信為真實。
（三）至於，上開陸軍軍籍卡上家屬欄雖係記載「兄國成，母劉
      氏」，抗告人不與焉，然同為被繼承人之父親江甫熬，亦
      不在其列，故無從以上開陸軍軍籍卡尚未登載抗告人，即
      為為不利抗告人之認定，附此敘明。
（四）又被繼承人死亡後，並無直系血親卑親屬，父母亦均死亡
      ，是抗告人主張確為被繼承人之胞弟，依民法第1138條規
      定，對被繼承人之遺產有繼承權，自屬有據。而被繼承人
      係於94年2 月28日死亡，抗告人依臺灣地區與大陸地區人
      民關係條例第66條第1項規定，於96年5月21日具狀向本院
      聲明繼承（見抗告人聲明繼承狀收文戳，原審卷第3 頁）
      ，未逾3年之法定期間，故抗告人聲明繼承即屬合法。
（五）綜上可知，抗告意旨指摘原裁定不當，求予廢棄改判，為
      有理由，應予准許。爰廢棄原裁定，並改判如主文第2 項
      所示。
六、據上結論，本件抗告為有理由，依非訟事件法第157 條、第
    24條第1項、第46條，民事訴訟法第492條，裁定如主文。
中　　華　　民　　國　　96　　年　　9 　　月　　29　　日
                  民事庭        審判長法  官   楊智勝
                                      法  官   黃珮茹
                                      法  官   陳君鳳
以上為正本係照原本作成。
本裁定除以適用法規顯有錯誤為理由，並經本院許可外，不得再
抗告。
如提起再抗告，應於收受送達後10日內向本院提出再抗告狀，應
同時表明再抗告理由，且繳納再抗告費新臺幣1,000 元。
中　　華　　民　　國　　96　　年　　9 　　月　　29　　日
                    　　　　　      　書記官　 莊永利
